臺灣高雄地方法院刑事判決　　　　　　　　　　　　八十九年度易字第三八九九號
　　公　訴　人　臺灣高雄地方法院檢察署檢察官
　　被　　　告　乙○○
右列被告因重利案件，經檢察官提起公訴（八十九年度偵字第五七二五號），本院判
決如左：
    主  文
乙○○無罪。
    理  由
一、本件公訴意旨係以：被告乙○○係高雄市前金區○○○路八十五號大堯旅行社之
    負責人，其旅行社除經營一般旅行業務之外，另經營以信用卡刷卡借錢以賺取利
    息。緣被害人甲○○因急需用錢，於民國八十八年十一月二十八日，在中國時報
    廣告欄看見另案被告丁○○（另由檢察官函送台灣高雄地方法院併案審理）刊登
    之「信用卡可借錢」分類廣告，乃以廣告上之Ｚ000000000號行動電話
    聯絡另案被告丁○○，另案被告丁○○乃於八十八年十一月二十九日先帶被害人
    至航安旅行社借款新台幣（下同）六萬七千五百元，翌日再至協和行借得五萬六
    千元，惟因被害人仍不夠金錢周轉，乃由另案被告丁○○於同日上午十時多，帶
    被害人至大堯旅行社，先由另案被告丁○○與被告接洽借款事宜，被告得知被害
    人急需用錢，竟基於重利之故意，趁被害人急迫之際，同意借款予被害人，並以
    真刷卡假消費購買機票方式為之，借款之利息為每刷卡借用一萬元，被害人實拿
    九千二百元，利息為八分即八百元，被害人因急需用錢，乃以三張信用卡共刷卡
    七筆，金額分別為一萬零四百元、三萬五千一百元、一千三百元、二千六百元、
    二萬三千四百元、一萬八千二百元及二千六百元，總計借款之金額為十萬五千三
    百元，被告則實給九萬六千八百七十六元，立即賺取八千四百四十二元，此與原
    本顯不相當之重利。嗣被告將金錢交予另案被告丁○○之後，另案被告丁○○只
    給被害人一萬四千七百七十元，即避不見面，被害人不甘受損，乃報警處理而查
    獲上情，因認被告已涉犯有刑法第三百四十四條之重利罪嫌。
二、惟按犯罪事實應依證據認定之，無證據不得推定其犯罪事實，刑事訴訟法第一百
    五十四條定有明文。又事實之認定，應憑證據，如未能發現相當證據，或證據不
    足以證明，自不能以推測或擬制之方法，以為裁判基礎，有最高法院四十年台上
    字第八十六號判例可資參照。
三、公訴人認被告涉犯有前述重利犯行，係以被害人於警訊及偵查中之指述、另案被
    告丁○○於警訊中之供述及卷附被害人假消費之簽帳單七紙，為其認定犯罪之依
    據。惟本院訊據被告乙○○固不否認被害人於案發當日，確有至大堯旅行社以前
    述三張信用卡共簽立前述七張簽帳單之事實，然堅決否認有何右揭重利犯行，辯
    稱：當天早上甲○○來買八十一張機票，伊就賣機票給她，她拿三張信用卡出來
    刷卡買機票，總共簽了七張簽帳單，後來下午三點時，甲○○跑來說沒有拿到錢
    ，伊回答說早上有拿機票給妳，如果有意見就去報警，伊不認識丁○○，伊只是
    純粹賣機票等語。經查：
   （一）被害人於警訊中係指稱：「我因缺錢用，於八十八年十一月二十八日看中
         國時報廣告有刊登信用卡可借錢，我就在十一月三十日早上打廣告上行動
         電話Ｚ000000000號，有一位男士接電話，再介紹我打Ｚ000
         000000號給楊先生，楊先生約我到大堯旅行社找老闆乙○○，楊先
         生和陳老闆在講話，之後陳老闆就叫我繳身分證及三張信用卡，叫一位小
         姐幫我刷卡，刷了共七張簽帳單，總計新台幣十萬五千三百元，但是他們
         並沒有給我現金。（問：當時是否有向陳老闆言明要借多少現金？）我當
         時有向陳老闆說要借現金十萬五千三百元。（問：刷完卡後陳老闆有無給
         妳現金？）我有向陳老闆要現金，但陳老闆說要我向楊先生拿錢。我要告
         大堯旅行社老闆乙○○涉嫌詐欺罪。」等語（見警卷第三頁），惟嗣於偵
         查中則改稱：「我因缺錢看中國時報有刷卡借現，我就打電話，對方叫我
         到大堯旅行社碰面，我到後有二名男子，跟我接洽的人就來與我談話，進
         去時，該男子就找乙○○，他們在講話，然後該男子叫我拿身分證及三張
         信用卡，刷完後我等著拿錢，但沒有拿到錢，就沒看見那男子。（問：有
         無向被告聲稱要刷卡借現金？）沒有。（問：為何在警訊時表示有向被告
         聲稱要刷卡借現金？）我沒有與乙○○講過話‧‧‧」等語（見偵查卷第
         十頁），於本院審理中則另稱：「我缺錢看報紙打電話，有位丁○○帶我
         到旅行社，叫我拿身分證及信用卡出來，我就拿三張信用卡刷卡，但他沒
         有拿錢及機票給我，接洽過程有我、被告、丁○○及被告女兒。」等語（
         見本院九十年二月二十二日訊問筆錄），是從前述被害人歷次指述之內容
         可知，就被害人於案發當日有無以假刷卡真借錢之方式，親自向被告借貸
         金錢，被害人之指述前後不一，已非無疑，且依被害人前述指述之內容，
         均係指稱被害人於案發當日係由另案被告丁○○帶被害人至大堯旅行社刷
         卡借錢，惟就另案被告丁○○及本案被告之間究竟是否認識，而為共犯或
         其他關係，並無從知悉。且依另案被告丁○○於警訊中之供詞，其係供稱
         ：「我先刊登報紙小廣告，甲○○看到後打電話找我以信用卡刷卡現金十
         萬五千三百元，而我應給她九萬四千七百七十元，因現金不足只給了七萬
         多元，所以甲○○告我詐欺。（問：你與大堯旅行社及老闆乙○○是何關
         係？）不認識。（問：你與大堯旅行社刷卡後，如何分帳得利？）刷一萬
         元，實拿九千二百元，大堯旅行社分得八百元，以此類推。」等語（見警
         卷第二頁），是另案被告丁○○所供稱其係拿予被害人七萬餘元等語，已
         與被害人所指稱只拿到一萬四千七百七十元等情並不相符，且另案被告羅
         岳榮前所供述以一萬元為例，被告可拿到八百元之利息，其餘九千二百元
         則係由被害人拿到等情如屬實，則其自身豈非毫無得利？是其前述供詞已
         與常理不符，況經本院勘驗另案被告丁○○之警訊錄音帶，另案被告羅岳
         榮與訊問警員之對答雖然語氣正常，但可聽出每段問話之間，確有明顯中
         斷錄音之聲音，是足見並未連續錄音，核與刑事訴訟法第一百條之一第一
         項所規定：「訊問被告，應全程連續錄音；必要時，並應全程連續錄影，
         但有急迫情況且經記明筆錄者，不在此限。」之程序上應遵守事項有所違
         背，則另案被告丁○○於警訊中之供詞顯有瑕疵，是否與事實相符，容有
         疑問，且另案被告丁○○嗣經檢察官及本院傳喚均未到庭陳述且拘提未獲
         ，已無從佐證其警訊中之供述是否真實可採，再參以其供詞有前述不合理
         之處，另案被告丁○○於警訊中之供述實難採信，而不足以作為不利被告
         犯罪事實之認定。
   （二）另被告所供稱：伊案發當日確係賣機票予被害人等情，核與證人即被告之
         女丙○○於本院審理中證述：「當天甲○○進來要買機票，我有別的客人
         換乙○○賣她機票‧‧‧她買北高航線八十一張機票。」等語相符，而證
         人丙○○雖係被告之女，有父女之親屬關係，然依被害人於前述警訊中及
         本院審理中之指稱，亦確實指出當天為其刷卡之人係被告之女，且被告與
         證人丙○○之證詞互核均相符，是證人丙○○前述證詞，應屬可採，況大
         堯旅行社確有向國盛旅行社購買五百張機票（其中包含本案之八十一張機
         票，且國盛旅行社係向復興航空運輸股份有限公司購買），此有復興航空
         運輸股份有限公司函（八九復內營字第Ｏ一六號）及國盛旅行社領票單各
         一紙在卷可憑，是被告前述係販賣前述八十一機票予被害人之辯解，應非
         子虛，另本院為查證該八十一張機票事後是否有經大堯旅行社提出使用，
         經本院向復興航空運輸股份有限公司函查此八十一張機票事後有無乘客提
         出使用，該公司員工先以電話答稱：經總公司查詢結果均無人使用搭乘此
         八十一張機票等語，且因該公司於八十八年系統汰換，致無法提供使用搭
         乘者姓名等情，有電話記錄及復興航空運輸股份有限公司函（財字九一—
         Ｏ三六號）各一紙在卷可參，故無法得知事後是否有乘客提出使用該八十
         一張機票，自無證據證明該八十一張機票有回流至大堯旅行社，而可認定
         被告與被害人係假消費之事實，是被告前揭辯稱：伊確實是賣機票予被害
         人等語，應可採信。
三、綜上所述，被害人之指述前後不一，另案被告丁○○於警訊中之供述不合常情且
    訊問程序上亦有瑕疵，自均不足以採為不利被告犯罪事實之認定，而被告前述辯
    稱係販賣機票予被害人之辯解，應屬可採，被告係販賣機票予被害人，自無前述
    公訴人所指假消費真借款之重利犯行，此外，復查無其他積極證據足認被告有公
    訴人所指之重利犯行，不能證明犯罪，依法應諭知被告無罪之判決。
據上論斷，應依刑事訴訟法第三百零一條第一項，判決如主文。
本案經檢察官李門騫到庭執行職務。
中      華      民      國      九十一      年    五    月    二十九    日
                                  臺灣高雄地方法院刑事第三庭
                                          審判長法  官   涂  裕  斗
                                                法  官   孫  啟  強
                                                法  官   呂  憲  雄
右正本證明與原本無異。
如不服本判決，應於判決送達後十日內，向本院提出上訴狀。
                                                書記官   許  麗  珠
中     華      民      國      九十一      年    五    月    三十一   日
